【裁判字號】    98,重訴,389
【裁判日期】    990428
【裁判案由】    確認債權不存在等
【裁判全文】
臺灣士林地方法院民事判決             98年度重訴字第389號
原      告  甲○○
訴訟代理人  劉明益律師
被      告  捷運網不動產仲介經紀有限公司
法定代理人  丙○○
訴訟代理人  陳雅珍律師
上列當事人間請求確認債權不存在等事件，經本院於中華民國99
年4月14日言詞辯論終結，判決如下：
    主  文
原告之訴駁回。
訴訟費用由原告負擔。
    事實及理由
一、原告於起訴時，固曾依民事訴訟法第496 條第1 項第13款，
    聲請對本院97年度促字第14324 、16381 號支付命令為再審
    ，惟於訴之聲明中，未就該二支付命令為再審聲請廢棄之聲
    明。又本院審理中原告於民國99年3 月11日，主動向本院表
    示捨棄支付命令不合法的主張（本院卷第79頁），應認再審
    聲請的主張業經原告全部為捨棄，附此敘明。
二、原告起訴主張：被告向本院聲請本院97年度促字第14324 號
    支付命令，所持以聲請而載有借款金額為新臺幣（下同）4,
    000,000 元之借據，及向本院聲請97年度促字第16381 號支
    付命令，所持載有借款金額為6,500,000 元之借據（以下將
    該2 紙借據合稱系爭借據），系爭借據上均無借用人之名稱
    ，應屬空白借據，且無借款之事實，依法金錢借貸尚未生效
    ，被告竟持系爭借據取得確定之支付命令後，持向本院以本
    院98年度司執字第331 號、98年度司執字第14671 號、97年
    度民執字第58989 號執行事件對原告之財產為強制執行。惟
    原告實際並未積欠被告系爭借據所載債務，該等執行程序自
    於法不合。為此，基於系爭借據所載債權並不存在，且依強
    制執行法第14條的規定，聲明請求：(一)確認被告對原告10,5
    00,000元的債權不存在；(二)本院98年度司執字第331 號、98
    年度司執字第14671 號、97年度民執字第58989 號所為強制
    執行程序應予撤銷。
三、被告則以：系爭借據所載之借款係用以清償訴外人乙○○所
    積欠國泰世華聯合商業銀行（以下簡稱國泰世華銀行）之貸
    款2 千餘萬元，因原告向乙○○所購買臺北市○○路○段13
    4 號1 至4 樓之房地，在購買前即因乙○○在出賣予原告前
    ，供為其向國泰世華銀行借款的擔保而設定抵押，嗣出賣於
    原告後，因於90年間遲延繳付本息而遭國泰世華銀行查封拍
    賣，為防免上開房地遭法院拍賣，故與原告共同具名向被告
    借款12,500,000元，並另外協調向上海商業銀行轉貸12,000
    ,000元，故系爭借據有借款的事實，債權確實存在等語資為
    抗辯，並聲明：駁回原告之訴。
四、本院得心證之理由：原告主張被告係持系爭借據聲請上開支
    付命令，且系爭借據的債權人欄均為空白，上開執行命令並
    聲請本院以本院98年度司執字第331 號、98年度司執字第14
    671 號、97年度民執字第58989 號執行在案等情，業據其提
    出系爭借據2 紙為證，被告並不爭執，本院並調閱上揭支付
    命令及執行卷宗核閱無訛，堪足認定。是本件的爭點在於：
    系爭借據所表示之債權是否均不存在，原告得請求本院撤銷
    上揭執行程序？茲析述如下：
（一）原告主張系爭借據所表示之債權因未實際借款，且無交付
      款的事實，故不生效力，並經其陳稱：原告於90年間向乙
      ○○購買受臺北市○○路○段134 號1 至4 樓之基地及房
      屋前，該房地曾由乙○○供為向國泰世華銀行借款，而設
      定最高限額25,200,000元之抵押權，93年間乙○○向原告
      稱要借款清償國泰世華銀行以停止上開房地被拍賣，要原
      告在系爭借據上簽名，至於向何人借？借多少？乙○○均
      未告知原告，再借據上並無債權人的署名，顯見應無借款
      的事實。被告對於乙○○請求原告在系爭借據上署名為連
      帶保證人，且欲借款阻止上揭房地之拍賣，均不爭執，惟
      否認原告其餘陳述為真，並詳述借款的匯付經過：（1 ）
      93 年8月22日乙○○與原告向被告借貸2,000, 000元，其
      中1,000,000 元於93年8 月23日匯予國泰世華銀行以停止
      法院之拍賣程序，另1,000,000 元則用以繳付稅金及其他
      之相關費用；（2 ）因國泰世華銀行要求3 個月內需再還
      款4,000,000 元，故再由原告與乙○○共同再簽發4,000,
      000 元之借據及本票向被告借款，以供還款給國泰世華銀
      行；（3 ）雖已向國泰世華銀行還款5,000,000 元後，但
      仍積欠該銀行17,200,000元，原本原告與乙○○約定同意
      轉向其他銀行貸足積欠國泰世華銀行及民間借款之全部款
      項，用以返還全部借款，因原告嗣反悔，經協調後上海商
      業銀行板橋分行僅願意貸予乙○○11,000,000元，乙○○
      只好將自己對被告的經營權讓予他人，再與原告共同向被
      告貸得6,500,000 元，與前揭轉貸貸得11,000,000 元 ，
      將其中之17,200,000元償還國泰世華銀行，其餘款項則作
      為相關之雜項費用，合計乙○○與原告共向被告借貸10,5
      00,000元等語（本院卷第54頁），且提出存款存根（本院
      卷第58頁）、本票2 紙（本院卷第59、62頁）、匯款申請
      書4 紙（本院卷第61、64頁）、代位清償證明書（本院卷
      第65頁）為證，並聲請證人乙○○結證稱：「（問：系爭
      本票及借據是做何用？）因為我的房子( 系爭台北市○○
      路○ 段134 號1 到3 樓) 要被拍賣，為了阻止國泰世華銀
      行的拍賣，所以簽系爭本票及借據向被告員工及親朋好友
      借錢」，「（問：既然是你的房子，為何會用你與原告的
      名義共同借款？）89、90年間，我經營公司失敗，90 年9
      月時，我請原告做房子的登記名義人，在借錢時，大家要
      求原告也要出來做債務人保證人」，「（問：被告的款項
      是如何交付給你們的？）被告將錢匯到國泰世華銀行償還
      我的貸款」，「（問：借錢時，何人在場一起談？）第一
      筆200 萬，是我與原告與被告代理人林阿亮一起在林森北
      路華國飯店大廳談的。第二筆400 萬及650 萬，是我與原
      告在台北捷運地下街簽名，我再送給被告」，「（問：原
      告是否知道這些錢有拿去還國泰世華銀行的貸款？）他知
      道，我有告訴原告」，「（問：你與原告在系爭借據簽名
      時，上面是空白還是金額及還款時間都是空白的？）都是
      寫好後才給原告簽名的」等語有關乙○○確持系爭借據向
      被告借款，被告係經指示而直接交付予銀行，原告亦已知
      情等情節一致，原告固否認證詞為真，惟對於被告所提文
      書、票據之真正以及臺北市○○路○段134 號1 至4樓 之
      房地因嗣後乙○○取得資金阻止拍賣乙節，則均無爭執。
      參以乙○○既因無法正常付本息，導致上開房地即將為銀
      行所拍賣，嗣又忽然取得資金來源，使上開房地免於拍賣
      ，資金之來源來自於借貸，本屬合理；又上開房地當時登
      記為原告所有，原告不願上開房地被拍賣，而應與乙○○
      有共同之利益，則乙○○持有原告允諾作為連帶保證人之
      系爭借據向被告借得款項，亦符事理，是上揭證詞當屬可
      憑，至原告空言稱乙○○並無持據借貸，對於乙○○嗣如
      何取得資金，又無法另為具體說明，當不足推翻證詞之真
      正。是被告該部分所辯，應屬有據，堪足可採，原告該部
      分之主張，洵屬無據，應不足採。
（二）系爭借據所載債權既屬存在，則被告持其中載有4,000,00
      0 元之借據為依據，向本院聲請以97年度促字第14324 號
      支付命令，並於取得確定證明書後，再作為執行名義持向
      本院執行處聲請以98年度司執字第331 號進行強制執行程
      序；被告又持其中載有6,500,000 元之借據為依據，向本
      院聲請以97年度促字第16381 號支付命令，並於取得確定
      證明書後，再作為執行名義持向本院執行處聲請以98年度
      司執字第14671 號進行強制執行程序，該事件嗣併入本院
      97年度執字第58989 號執行程序，為本院調閱上開卷宗核
      閱無訛，應均屬有效，是原告主張上揭執行程序所執行之
      債權，於執行名義成立前，即有不成立之事由，而請求撤
      銷上揭執行程序，應屬無據，並不足採。
五、綜上所述，被告確為系爭借據所載債權的債權人，其持據並
    於取得執行名義後所進行強制執行程序，尚查無違誤。則原
    告基於系爭借據所載債權並不存在，且依強制執行法第14條
    的規定，聲明請求：(一)確認被告對原告10,500,000元的債權
    不存在；(二)本院98年度司執字第331 號、98年度司執字第14
    671 號、97年度民執字第58989 號所為強制執行程序應予撤
    銷均無理由，不應准許。
六、本件事證業已明確，兩造其餘主張陳述、所提之證據及聲請
    調查之證據，經本院審酌後，認均不足以影響本判決之結果
    ，均毋庸再予論述，附此敘明。
七、結論：本件原告之訴為無理由，應依民事訴訟法第78條，判
    決如主文。
中    華    民    國    99    年    4     月    28    日
                  民事第一庭  法  官  古振暉
以上正本證明與原本無異。
如對本判決上訴，應於判決送達後20日內向本院提出上訴狀。
中    華    民    國    99    年    5     月    5     日
                              書記官  姜貴泰

司法院資訊處製作；財團法人民間司法改革基金會備份。
